【裁判字號】    97,交聲,664
【裁判日期】    970702
【裁判案由】    交管條例聲異
【裁判全文】
臺灣板橋地方法院交通事件裁定         97年度交聲字第664號
原處分機關  交通部公路總局臺北區監理所蘆洲監理站
異  議  人
即受處分人  甲○○
上列受處分人因違反道路交通管理處罰條例案件，對於交通部公
路總局臺北區監理所蘆洲監理站於民國九十七年三月十四日所為
之北監蘆字第裁四六－Ｃ00000000號裁決處分，聲明異
議，本院裁定如下：
  主  文
異議駁回。
    理  由
一、原處分意旨略以：異議人即受處分人甲○○駕駛車號ＢＢＧ
    －一九○號重型機車，於民國九十六年十一月十四日六時二
    十分許，在臺北縣三重市○○路○段、文化北路口，因有「
    駕車行經有燈光號誌管制之交岔路口闖紅燈」之違規（另「
    不服從交通勤務警察或依法令執行交通指揮稽查任務人員之
    指揮」違規見本院九十七年度交聲字第七三一號），經臺北
    縣政府警察局三重分局大同派出所警員以北縣警交字第Ｃ0
    0000000號舉發違反道路交通管理事件通知單當場舉
    發，乃於九十七年三月十四日以北監蘆字第裁四六－Ｃ00
    000000號違反道路交通管理事件裁決書裁決之，依道
    路交通管理處罰條例第五十三條第一項、第六十三條第一項
    第三款（裁決書漏載「第三款」）規定，裁處受處分人罰鍰
    新臺幣（下同）四千五百元，並記違規點數三點。
二、異議意旨略以：行經上開路口時，因遇黃燈轉紅燈，伊本來
    要闖過去，後來緊急煞車停在斑馬線上，當警員來時伊以為
    是臨檢就提供證件，警員卻說伊闖紅燈而開罰單，但伊認為
    自己沒有闖紅燈只是越線停車，所以拒絕簽收罰單，結果又
    多一張不服取締的罰單，故聲明異議，請求撤銷原處分云云
    。
三、按汽車駕駛人，行經有燈光號誌管制之交岔路口闖紅燈者，
    處新臺幣一千八百元以上五千四百元以下罰鍰，道路交通管
    理處罰條例第五十三條第一項定有明文；汽車駕駛人有同條
    例第五十三條之情形者，並記違規點數三點，同條例第六十
    三條第一項第三款亦有明文。次按所謂「汽車」，係指在道
    路上不依軌道或電力架線而以原動機行駛之車輛（包括機器
    腳踏車），同條例第九十二條第一項所授權訂立之道路交通
    安全規則第二條第一項第一款亦有規定，故機車駕駛人如有
    上開違規情形，自有該處罰規定之適用。
四、經查：
    (一)本件異議人即受處分人甲○○駕駛車號ＢＢＧ－一九○號
      重型機車，於九十六年十一月十四日六時二十分許，在臺
      北縣三重市○○路○段、文化北路口，經臺北縣政府警察
      局三重分局大同派出所警員認其有「駕車行經有燈光號誌
      管制之交岔路口闖紅燈」之違規，以北縣警交字第Ｃ00
      000000號舉發違反道路交通管理事件通知單當場舉
      發等情，有上開舉發通知單影本一紙在卷可稽。
    (二)而本件舉發經過情形，據證人即舉發之警員乙○○於九十
      七年六月九日本院訊問時到庭具結證稱：「當時看到異議
      人停在重新路往臺北橋方向網狀線的中間，我劃的箭頭就
      是異議人行經的方向，我看到異議人停在路中的網狀線，
      當時重新路往臺北橋的紅綠燈是紅燈，異議人已經穿越了
      ，我先看到紅燈，然後異議人停在路中，我才攔停要異議
      人靠右停車，我確實看到紅綠燈已經是紅燈，我當時是在
      異議人後面，我發現異議人紅燈穿越，所以追上前攔停。
      當時我是指揮異議人靠右，我看到異議人有意要往前，所
      以我又開了壹張不服取締，但最後異議人有停下來，並且
      拿出行照、駕照。當時我告訴異議人闖紅燈，請他出示證
      件，他有否認。不服取締的部分是當時攔停時，異議人還
      往前行進約五公尺，後來是因為我的車子擋住他的車子，
      我原先取締時，是把車子騎在異議人旁邊，叫異議人往右
      靠，但是異議人沒有停車，還要往前騎，所以我才把機車
      騎到他前面擋住異議人，所以才又開了壹張不服取締，但
      我攔下他開闖紅燈、不服取締，但沒有告訴他我開不服取
      締的原因。」等語，有本院訊問筆錄及證人當庭繪製現場
      圖一紙在卷可憑。按證人業已到庭具結作證，更係以刑事
      責任擔保其證言之真實性，其與異議人又素不相識，彼此
      間亦無任何嫌隙，當不至甘冒涉犯偽證罪之風險，蓄意構
      陷異議人，是證人就其發現異議人有闖紅燈之行為及攔停
      舉發之過程如何，受有具結程序及偽證罪之擔保之情形下
      ，既已到庭證述如上，自堪採信。
    (三)按行車管制號誌各燈號顯示之意義如下：五、圓形紅燈：
      車輛面對圓形紅燈表示禁止通行，不得超越停止線或進入
      路口，道路交通標誌標線號誌設置規則第二○六條第五款
      第一目亦定有明文；而圓形紅燈係用以指示駕駛人禁止通
      行，不得超越停止線或進入路口，為所有駕駛人一體適用
      ，且駕駛人於面對之圓形紅色燈號已亮起仍超越停止線或
      進入路口，其違規之行為即已成立，而對交通行政上法定
      禁止義務之違背，因此所生之法律效果，並不因其標線標
      誌設置之當否或其紅燈左轉有無有妨礙他人而受影響。而
      有關面對圓形紅燈時超越停止線或闖紅燈之認定，依交通
      部八十二年四月二十二日交路字第○○九八一一號函釋第
      二項第二點之說明，有繪設路口範圍者：車輛無視於紅燈
      警示，有穿越路口之意圖，而車身已伸入路口範圍亦視同
      闖紅燈；若僅伸越停止線而未達路口範圍者，則視為不遵
      守標線指示。據前開證人乙○○之證述及當庭繪製之現場
      圖以觀，異議人雖因緊急停車而未完全闖越該路口，惟車
      身已伸入路口而停於路口網狀線範圍內，揆諸上開說明，
      應視為闖紅燈之違規。從而，異議人前開所辯，洵不足採
      。
    (四)末查，異議人雖當場拒絕簽收本件違反道路交通管理事件
      舉發通知單，惟舉發通知單本係用以通知被舉發人交通違
      規之事實，若警員當場舉發時被舉發人已知悉其違規事實
      ，自生通知之效力，不因被舉發人嗣後拒絕簽收舉發通知
      單而異其效果，此觀違反道路交通管理事件統一裁罰基準
      及處理細則第十一條第一項第一款規定自明，是本件異議
      人自承警員告知其有闖紅燈之違規，但其認為只是越線停
      車，顯見異議人已知悉其遭舉發之違規事實，縱令其拒絕
      簽收本件舉發通知單，仍無礙其違規事實之成立，併此指
      明。
    (五)綜上所述，本件違規事證明確，異議人確有「駕車行經有
      燈光號誌管制之交岔路口闖紅燈」之行為堪予認定，又逾
      越應到案期限六十日以上，原處分機關據以援引道路交通
      管理處罰條例第五十三條第一項、第六十三條第一項第三
      款及違反道路交通管理事件統一裁罰基準表規定，裁處異
      議人罰鍰四千五百元，並記違規點數三點，並無違誤或不
      當。本件異議為無理由，應予駁回。
五、據上論斷，應依道路交通案件處理辦法第十九條，裁定如主
    文。
中    華    民    國    97    年    7     月    2     日
                    交通法庭    法  官  絲鈺雲
以上正本證明與原本無異
如不服本裁定應於送達後5日內向本院提出抗告狀
                                書記官  周玉茹
中    華    民    國    97    年    7     月    2     日


司法院資訊處製作；財團法人民間司法改革基金會備份。
